【裁判字號】    95,簡上,431
【裁判日期】    950831
【裁判案由】    竊盜
【裁判全文】
臺灣高雄地方法院刑事判決             95年度簡上字第431號
上  訴  人  臺灣高雄地方法院檢察署檢察官
被      告  丁○○
上列上訴人因被告竊盜案件，不服本院高雄簡易庭民國95年3 月
8 日95年度簡字第1342號第一審判決（聲請簡易判決處刑案號：
95年度偵字第4946號）提起上訴，及移送併案（95年度偵字第79
77號、第16532 號），本院合議庭認不得以簡易判決處刑，改依
通常程序自為第一審判決，判決如下：
    主  文
原判決撤銷。
丁○○連續犯竊盜罪，累犯，處有期徒刑玖月。
    事  實
一、丁○○前因肅清煙毒條例等案件，經臺灣高等法院高雄分院
    以83年度上訴字第536 號判決，判處有期徒刑5 年6 月確定
    ，又因贓物案件，經本院以83年度訴緝字第143 號判決，判
    處有期徒刑6 月確定，復因竊盜案件，經本院以83年度易字
    第3120號判決，判處有期徒刑10月確定，再因槍砲彈藥刀械
    管制條例案件，經本院以83年度易字第3950號判決，判處有
    期徒刑6 月確定，嗣經本院以86年度聲字第36號裁定，就上
    開案件定應執行刑為有期徒刑7 年，後又因肅清煙毒條例案
    件，經本院以83年度訴字第4285號判決，判處有期徒刑3 年
    4 月確定，於民國88年5 月1 日假釋出監，之後遭撤銷假釋
    而再度入監服刑，於94年5 月31日執行完畢。詎其仍不知悔
    改，竟基於意圖為自己不法所有之概括犯意，連續於：
(一)、95年2 月5 日夜間11時許，在屏東縣九如鄉○○村○○路○
    段288 號前，見乙○○所有之車牌號碼VJ-4091 號自用小客
    車鑰匙未取下，遂以該鑰匙啟動電門而竊取該車，得手後留
    供己用。嗣於同年月7 日上午9 時30分許，在高雄縣大樹鄉
    ○○村○○路71號前，為警當場查獲，並扣得前開自用小客
    車（已發還乙○○）及其用以代替鑰匙使用之T 型扳手1 支
    ，因而知悉上情。
(二)、95年3 月8 日下午2 時30分許，在高雄縣大樹鄉○○村○○
    路98-19 號旁，徒手竊取丙○○所有之電纜線2 捆（共長82
    公尺、總重34公斤），得手後將該2 捆電纜線放置於其所騎
    乘之車牌號碼OTD-365 號重型機車上而逃離現場。嗣於同日
    下午3 時許，為警在高雄縣大樹鄉台21線發現其騎乘機車載
    運電纜線，察覺有異而在後跟蹤追緝，並於同日下午3 時30
    分許，在屏東縣屏東市○○路151 巷53弄21號前將其攔查，
    並扣得上開2 捆電纜線（已發還丙○○），因而查悉前情。
(三)、95年3 月21日上午6 時許，在高雄縣大寮鄉○○村○○○路
    462 巷14號前，見戊○○所有之車牌號碼7M-4488 號自用小
    貨車鑰匙未取下，遂以該鑰匙啟動電門而竊取該車，得手後
    留供己用。
(四)、95年3 月28日下午2 時許，在高雄縣大樹鄉○○村○○路48
    2-1 號前，持某不詳器物（非屬兇器），竊取資寶企業行所
    有之ZI-8652 號自用小客車牌2 面，得手後，將之懸掛於前
    揭竊得之車牌號碼7M-4488 號自用小貨車上。嗣於同日下午
    4 時許，丁○○駕駛懸掛ZI-8652 號車牌之前揭小貨車，欲
    至其友人吳信昌位於高雄縣大樹鄉○○村○○路140-1 號之
    住處尋訪吳信昌，途中經警發現上開車輛之車牌與車體不符
    而跟蹤追緝，然為丁○○發覺而將車輛棄置於大坑路高屏溪
    低水護岸後逃逸（該自用小貨車嗣經警發還戊○○），之後
    為警循線查獲，因而查悉上情。
二、案經高雄縣政府警察局仁武分局報請臺灣高雄地方法院檢察
    署檢察官偵查後，聲請以簡易判決處刑及移送併辦。
    理  由
壹、程序方面：按被告以外之人於審判外之言詞或書面陳述，除
    法律有規定者外，不得作為證據，刑事訴訟法第159 條第1
    項定有明文。又被告以外之人於審判外之陳述，雖不符前4
    條之規定，而經當事人於審判程序同意作為證據，法院審酌
    該言詞陳述或書面陳述作成時之情況，認為適當者，亦得為
    證據，刑事訴訟法第159 條之5 第1 項亦定有明文。本件被
    害人乙○○、丙○○、戊○○、羅碧倩、證人吳信昌於警詢
    中之陳述，為被告以外之人於審判外之言詞陳述，卷附之乙○○、丙○○、戊○○所出具之贓物認領保管單，則係被告
    以外之人於審判外之書面陳述，而公訴人及被告丁○○就上
    開陳述，未於本院審理過程中聲明異議，並同意將上開陳述
    作為證據，本院並審酌前開言詞及書面陳述作成時之情況均
    屬正常，且與本案相關之待證事實具有關連性，認適當作為
    證據，依前開刑事訴訟法第159 條之5 第1 項之規定，認上
    開陳述均具有證據能力。
貳、實體方面
一、前揭犯罪事實(一)至(三)所示犯行，業據被告於本院審理中坦承
    不諱，核與被害人乙○○（見警1 卷第10至12頁）、丙○○
    （見警2 卷第4 、5 頁）、戊○○（見偵3 卷第11、12頁）
    、證人吳信昌（見偵3 卷第8 、9 頁）於警詢中所述情節相
    符，並有乙○○（見警1 卷第28頁）、丙○○（見警2 卷第
    12頁）、戊○○（見偵3 卷第15頁）出具之贓物認領保管單
    及查獲相片（見警1 卷第20至22頁、警2 卷第17至19頁）在
    卷可稽，則被告前開自白顯與事實相符，堪以採信，此部分
    事證明確，被告前揭犯罪事實(一)至(三)所示犯行，洵堪認定。
二、另訊據被告矢口否認有何前開犯罪事實(四)所示之竊盜犯行，
    辯稱：伊曾將竊得之車牌號碼7M-4488 號自用小貨車借與友
    人「添仔」使用，而在「添仔」使用完該車將該車返還伊時
    ，該ZI-8652 號自用小客車牌即懸掛在該車上，是該車牌實
    係「添仔」所竊取，與伊並無關係云云。經查，ZI-8652 號
    自用小客車牌於95年3 月28日下午2 時許，在高雄縣大樹鄉
    ○○村○○路482-1 號前遭竊後，為警於同日下午4 時許，
    在被告所駕駛之前揭自用小貨車上查獲之事實，業據被害人
    即資寶企業行負責人羅碧倩於警詢中陳述明確（見偵3 卷第
    43頁），核與證人吳信昌於警詢中所述情節相符，並為被告
    所不否認，堪以認定。雖被告以前詞辯稱該車牌非其所竊取
    ，然被告於本院審判程序中，初始均承認有竊取上開車牌之
    犯行，直至本院詢問其係以何種方式竊取該車牌時，方為上
    開辯解，在此等情狀下，其嗣後所為之辯解是否可採，已非
    無疑；再參酌其上開辯述內容，其稱前開車牌係綽號「添仔
    」之人自行將之懸掛於上開自用小貨車上，惟該綽號「添仔
    」之人既僅向被告借用前開自用小貨車使用，何以會竊取車
    牌懸掛於被告所出借之車上？又即令其向被告借用該車時，
    已知悉該車係贓車，為避免遭察覺而竊取上開車牌懸掛以為
    掩飾，則為何在其返還該車與被告時，仍將該車牌懸掛於被
    告出借之車上而未取下？況被告於本院審理中另陳稱：「添
    仔」將上開自用小貨車還給伊後，伊並沒有注意到車牌已遭
    「添仔」更換云云，則被告對此情若絲毫無所了解，其於本
    院詢問其係何種方式竊取上開車牌時，理應對上開車牌遭竊
    乙事產生渾然不知、疑惑之反應，然其卻能立即理解上開問
    題並答稱係向其借用車輛之「添仔」所竊取，實與一般常情
    未合；此外，被告復無法提出該綽號「添仔」之人之年籍資
    料供本院傳喚查證，益徵被告前開辯解無可採信，上開車牌
    係其所竊取之事實，堪可認定。至被告竊取上開車牌之方式
    ，因被告否認有此竊盜行為，故無從以被告之供述得知其行
    竊方式，而衡以常情，車牌均係以螺絲緊旋於車輛上，一般
    人無法徒手旋開螺絲而為竊取，必需持有一定之器物以為輔
    助，然依卷內所存之事證，並無從得知被告所持器物為何，
    自難遽為不利於被告之認定，而得推認該器物客觀上足對人
    之生命、身體、安全構成威脅，係屬刑法第321 條第1 項第
    3 款所稱之兇器，從而，被告竊取上開車牌之方式，應如前
    揭犯罪事實所載。綜上，被告上揭犯罪事實(四)所示之竊盜犯
    行，事證已臻明確，堪可認定。
三、論罪科刑部分
(一)、按行為後法律有變更者，適用行為時之法律。但行為後之法
    律有利於行為人者，適用最有利於行為人之法律，刑法第2
    條第1 項定有明文。查被告行為後，刑法業於95年7 月1 日
    修正公布施行，而修正後之刑法第33條第5 款規定「罰金：
    新臺幣1000元以上，以百元計算之」，與修正前之刑法第33
    條第5 款規定「罰金：1 元以上」相較，刑法分則中關於有
    罰金刑之規定者，在修法前最低度之法定刑係銀元1 元即新
    臺幣3 元（至罰金罰鍰提高標準條例第1 條，係關於最高度
    刑提高之規定，尚與最低度刑無關），而在修法後則係新臺
    幣1000元，比較修正前後之規定，修正後之規定較不利於行
    為人，是若行為人所犯罪行之法定刑有罰金刑者，即應依刑
    法第2 條第1 項前段規定，依行為人行為時即修正前之規定
    處斷（至亦於95年7 月1 日施行之刑法施行法第1 條之1 之
    規定，僅係規範如何將刑法分則罰金刑之單位由「銀元」轉
    換為「新臺幣元」，未就各該分則之實際內涵加以變更，尚
    不生新舊法比較之問題）。本件被告所犯刑法第320 條第1
    項之罪，其法定刑中有罰金刑，揆諸上開說明，自應適用修
    正前之規定處斷。是核被告所為，均係犯修正前刑法第320
    條第1 項之竊盜罪。
(二)、按刑法第56條連續犯之規定，業於前開刑法修正時刪除，此
    刪除雖非犯罪構成要件之變更，但顯已影響行為人刑罰之法
    律效果，自屬法律有所變更，而比較新、舊法結果，被告上
    開多次竊盜犯行倘予分論併罰，顯較將之以連續犯論以一罪
    不利，是若該等竊盜犯行得依舊法論以連續犯時，自應依刑
    法第2 條第1 項前段規定，以舊法規定處斷。查本件被告先
    後4 次竊盜犯行，時間緊接，犯罪構成要件相同，顯係基於
    概括犯意為之，揆諸上開說明，應依修正前刑法第56條連續
    犯之規定論以一罪，並加重其刑。併辦部分（即上開犯罪事
    實(二)至(四)所示犯行）既與聲請簡易判決處刑部分（即前開犯
    罪事實(一)所示犯行）有連續犯之裁判上一罪關係，自為聲請
    效力所及，本院得併予審理，附此敘明。
(三)、被告有如犯罪事實欄所載之上揭前科紀錄，有臺灣高等法院
    被告前案紀錄表及臺灣高雄地方法院檢察署被告之刑案資料
    查註紀錄表在卷可稽，而前開刑法修正時，對於累犯規定亦
    有修正，然本件被告不論依刑法修正前後之規定，均成立累
    犯，故應依刑法第2 條第1 項前段之規定，適用修正前刑法
    第47條規定加重其刑，並遞加重之。
(四)、原審以被告上開犯罪事實(一)所示犯行事證明確，予以論罪科
    刑，固非無見，惟原審未及審酌被告所犯上開犯罪事實(二)所
    示犯行，經本院認此部分與經聲請簡易判決處刑並由本院論
    罪科刑之前開犯罪事實(一)所示犯行間，有連續犯之裁判上一
    罪關係，已如前述，檢察官執此聲明上訴，指摘原判決不當
    即為有理由，原判決自屬無可維持，應由本院撤銷改判之。
    爰審酌被告為貪圖不法利益，竟一再竊取他人財物，所為實
    無可取，且犯後未能坦承所有犯行，態度非佳，然念其所竊
    取之物品多已歸還被害人，未對被害人造成進一步之損害等
    一切情狀，量處如主文所示之刑，以資懲儆。
(五)、扣案之T 型扳手1 支，係被告竊取前開車牌號碼VJ-4091 號
    自用小客車後，因原汽車鑰匙遺失而用以代替該汽車鑰匙之
    物，業據被告於本院審理中供陳明確，是該鑰匙並非供被告
    犯罪所用或犯罪預備之物，且非屬違禁物，未合於刑法第38
    條規定所得沒收之情形；而被告用以竊取ZI -8652號自用小
    客車牌之不明器物，未經扣案，且無證據證明係被告所有，
    爰均不為沒收之宣告，附此敘明。
四、按檢察官聲請以簡易判決處刑之案件，經法院認為有第451
    條之1 第4 項但書之情形者，應適用通常訴訟程序審判之，
    刑事訴訟法第452 條定有明文；且對於簡易判決之上訴，準
    用刑訴法第3 編第1 章及第2 章之規定，管轄第二審之地方
    法院合議庭受理簡易判決上訴案件，應依通常程序審理。其
    認案件有刑訴法第452 條之情形者，應撤銷原判決，逕依通
    常程序為第一審判決，法院辦理刑事訴訟簡易程序案件應行
    注意事項第14項亦有規定；本件被告除聲請簡易判決處刑書
    所載之犯罪事實外，尚有其他具有連續犯之裁判上一罪即併
    案部分之犯罪事實，本院認不宜量處6 月以下之有期徒刑，
    足認檢察官之聲請簡易判決處刑為不適當，而有刑事訴訟法
    第451 條之1 第40項但書第2 款之情形，依前揭法律規定，
    應由本院合議庭逕依通常程序審理後，而為第一審之判決，
    檢察官或被告如不服本判決，仍得於法定上訴期間內，向管
    轄之第二審法院提起上訴，附此敘明。
據上論斷，應依刑事訴訟法第455 條之1 第3 項、第452 條、第
369 條第1 項前段、第364 條、第299 條第1 項前段，刑法第2
條第1 項前段，修正前（下同）刑法第56條、第320 條第1 項、
第47條，罰金罰鍰提高標準條例第1 條前段，判決如主文。
本案經檢察官甲○○到庭執行職務。
中    華    民    國    95    年    8     月    31    日
                  刑事第五庭    審判長法  官 李嘉興
                                      法  官 林俊寬
                                      法  官 陳君杰
以上正本證明與原本無異。
如不服本判決，應於判決送達後10日內，向本院提出上訴狀。
中    華    民    國    95    年    8     月    31    日
                                      書記官 陳昱良
附錄本案論罪科刑法條：
刑法第320 條第1 項
意圖為自己或第三人不法之所有，而竊取他人之動產者，為竊盜
罪，處5 年以下有期徒刑、拘役或500 元以下罰金。


司法院資訊處製作；財團法人民間司法改革基金會備份。
